臺灣高雄地方法院刑事判決　　　　　　　95年度易字第2431號
公　訴　人　臺灣高雄地方法院檢察署檢察官
被　　　告　甲○○
　　　　　　　　　　　樓
上列被告因詐欺案件，經檢察官聲請簡易判決處刑（95年度偵緝
字第2360號），本院改依通常程序審理，判決如下：
    主  文
甲○○幫助意圖為自己不法之所有，以不正方法由自動付款設備
取得他人之物，處有期徒刑參月，如易科罰金，以銀元參佰元即
新臺幣玖佰元折算壹日。
    事  實
一、甲○○於民國94年4 月5 中旬前之某日，因自報紙分類廣告
    版上得知有收購個人金融機構帳戶之訊息，明知金融機構帳
    戶係私人理財工具，為個人財產、信用之重要表徵，如隨意
    交予他人使用，有供做財產犯罪之可能，而一般人取得他人
    帳戶存摺之目的，在於取得贓款或掩飾犯行不易遭人追查，
    仍基於他人若利用其提供之帳戶為詐欺犯行，亦不違其本意
    之幫助他人犯罪之犯意，待以報紙上所留之電話與對方聯絡
    後，旋於94年4 月間中旬某日下午3 時許，在高雄市○○路
    與高雄縣鳳山市○○路口附近，將身份證影本，併同前於93
    年7 月7 日所開立之聯邦商業銀行鳳山分行（下稱聯邦銀行
    ）帳戶（帳號000000000000號）存摺、提款卡等物，以3,00
    0 元之代價出售交付給真實姓名、年籍不詳之成年男子。嗣
    某不詳姓名之詐騙成員取得前開帳戶等相關資料後，即以協
    助取得貸款之名義廣發傳單。於94年4 月20日，乙○○接獲
    上開傳單後，乃撥打電話與前開詐欺成員聯繫，該詐欺成員
    向乙○○佯稱：須先將錢存入銀行製造財力證明，始可貸得
    300 萬元等語，致乙○○陷於錯誤，依對方指示，於94 年4
    月27日，至新竹國際商業銀行新莊簡易型分行（下稱新竹商
    銀），將所有上開銀行（帳號為0000 00000000 號）帳戶，
    設定為可語音轉帳，並將甲○○所有上開聯邦銀行帳戶設定
    為約定轉入帳戶。嗣於94年4 月28日，乙○○依指示將105
    萬元存款匯入上開新竹商銀帳戶後，旋於同日遭詐騙成員利
    用等同於自動付款設備之語音約定轉帳功能，接續將該帳戶
    內之存款100 萬元及164,189 元（聲請簡易處刑書誤載為10
    0 萬元及1,164,186 元），轉入甲○○所有聯邦銀行帳戶內
    ，而以此不正方法取得乙○○所有之1,164,189 元。嗣經警
    循線查獲。
二、案經屏東縣警察局東港分局報告臺灣屏東地方法院檢察署呈
    請臺灣高等法院高雄分院檢察署核轉臺灣高雄地方法院檢察
    署檢察官聲請簡易判決處刑，並經本院改依通常程序審理。
    理  由
壹、證據能力部分
    本判決所引用之證據資料（詳後引證據），其中傳聞證據部
    分，縱無刑事訴訟法第159 條之1 至第159 條之4 或其他規
    定之傳聞證據例外情形，亦因被告、檢察官或同意可作為證
    據使用，或未聲明異議，依刑事訴訟法第159 條之5 第1 項
    、第2 項之規定，本院審酌該證據作成之情況，認為適當，
    應得為證據。
貳、實體部分
一、上開犯罪事實，業據被告甲○○於警詢、本院準備程序及審
    理中坦承不諱（參臺灣屏東地方法院檢察署95年度偵字第22
    6 號卷第13頁以下，本院卷第12、14、23頁），核與證人即
    被害人乙○○於本院審理時所述情節相符（參本院卷第24至
    25 頁） ，並有被告所有聯邦銀行帳戶之開戶資料、請領金
    融卡、遺失變更補發情形、交易明細表；被害人乙○○所有
    新竹商銀帳戶存款相關資料在卷可佐（見95年度他字3599號
    偵卷第9 至18頁、95年度偵緝字第2360號偵卷第38頁）。是
    以，被告自白核與事實相符，本件事證明確，被告犯行堪予
    認定。
二、按行為後法律有變更者，適用行為時之法律。但行為後之法
    律有利於行為人者，適用最有利於行為人之法律，刑法第2
    條第1 項定有明文。查被告於前開行為後，刑法相關規定業
    經總統於94年2 月2 日修正公佈，並依刑法施行法第10 條
    之1 規定自95年7 月1 日施行。職是，本件自應就被告行為
    前、後相關法律有修正者，依前揭規定加以比較適用。茲說
    明如下：
（一）刑法分則編各罪所定罰金之貨幣單位原為銀元，且依修正
      前刑法第33條第5 款規定，罰金刑為1 銀元以上，而有關
      罰金倍數之調整及銀元與新台幣之折算標準，則定有「罰
      金罰鍰提高標準條例」及「現行法規所定貨幣單位折算新
      台幣條例」，除罰金以1 銀元折算3 元新台幣外，並將72
      年6 月26日以前修正之刑法部分條文罰金數額提高2 至10
      倍，其後修正者則不再提高倍數；嗣修正後刑法第33條第
      5 款則將罰金刑提高為新台幣1 千元以上，並以百元計算
      之，且因刑法第33條第5 款所定罰金貨幣單位既已改為新
      台幣，刑法分則編各罪所定罰金之貨幣單位亦應配合修正
      為新台幣，且考量刑法修正施行後，不再適用「現行法規
      所定貨幣單位折算新台幣條例」，為使刑法分則編各罪所
      定罰金之最高數額與刑法修正前趨於一致，爰增訂刑法施
      行法第1 條之1 規定，將刑法分則編各罪所定罰金之貨幣
      單位均改為新台幣，並將72年6 月26日以前修正之刑法部
      分條文罰金數額提高為30倍，其後修正者則提高為3 倍。
      是以刑法分則編各罪所定罰金刑之最高數額，於上開規定
      修正後仍屬一致，並無不同；但其罰金刑之最低數額，修
      正前1 銀元以上之規定，經配合修正前罰金罰鍰提高標準
      條例第2 條（現已刪除）規定，就其原定數額提高為10倍
      ，再經折算，即為新台幣30元，因修正後已提高為新台幣
      1 千元以上，自以修正前之規定較為有利。
（二）又被告於本件犯罪時之刑法第41條第1 項前段規定：「犯
      最重本刑為5 年以下有期徒刑以下之刑之罪，而受6 個月
      以下有期徒刑或拘役之宣告，因身體、教育、職業、家庭
      之關係或其他正當事由，執行顯有困難者，得以1 元以上
      3 元以下折算1 日，易科罰金。」，及依前述現行法規所
      定貨幣單位折算新臺幣條例第2 條規定，現行法規所定金
      額之貨幣為圓、銀元或元者，以新臺幣元之3倍 計算，及
      依修正前罰金罰鍰提高標準條例第2 條前段（現已刪除）
      規定，依刑法第41條易科罰金者，就其原定數額提高為10
      0 倍折算1 日，故被告行為時之易科罰金折算標準，得以
      銀元100 元以上300 元以下折算1 日，經折算為新臺幣後
      ，應以新臺幣300 元以上900 元以下折算1 日。惟95年7
      月1 日修正公佈施行之刑法第41條第1 項前段則規定：「
      犯最重本刑為5 年以下有期徒刑以下之刑之罪，而受6 個
      月以下有期徒刑或拘役之宣告者，得以新臺幣1000元、
      2000元或3000元折算1 日，易科罰金。」比較修正前後之
      易科罰金折算標準，以95年7 月1 日修正公佈施行前之規
      定，較有利於受刑人，則應依刑法第2 條第1 項前段，適
      用修正前刑法第41條第1 項前段規定，定其折算標準。是
      本件並依修正前刑法第41條第1 項前段、現行法規所定貨
      幣單位折算新臺幣條例第2 條規定，諭知易科罰金之折算
      標準。
（三）按被告犯罪後法律有變更，而比較行為時及裁判時之法律
      時，應就與罪刑有關之共犯、未遂犯、結合犯以及累犯加
      重、自首減輕、暨其他法定加減原因與加減例等一切情形
      ，比較其全部之結果，而為整體之適用，不能割裂而分別
      適用新舊法有利之條文（最高法院95年度台上字第3735號
      判決意旨參照）。準此，經前述罰金刑最低度部分、易科
      罰金折算標準等規定經合併比較之結果，爰認修正後刑法
      之規定，對於被告並非有利，即應依行為時之修正前刑法
      作為本件被告論罪科刑之依據。
三、查自動付款設備，係指藉由電子控制系統設置預定之功能，
    而由機械本身提供一定之轉帳、現金等設備，只要輸入密碼
    相符，在帳戶存款餘額額度內，即可提取或轉帳。而銀行之
    語音轉帳系統，亦是在輸入之語音密碼經核無誤後，即可辦
    理轉帳，僅是透過電話操作，是該銀行之語音轉帳系統，亦
    屬於自動付款設備。又本件犯罪成員並非施用詐術，致使被
    害人乙○○陷於錯誤後，以轉帳之方式，將款項轉至被告所
    有上開銀行帳戶內，而係要求被害人乙○○辦理電話語音轉
    帳功能，再由詐欺成員以電話語音轉帳之不正方法，使金融
    機構之自動付款設備，將被害人乙○○銀行帳戶內之金錢，
    轉入被告銀行帳戶內。是本件詐欺成員所為，係犯刑法第33
    9 條之2 第1 項之以不正方法由自動付款設備取得他人之物
    罪。而被告僅係提供帳戶，並未參與該犯罪構成要件行為，
    亦查無與犯罪成員共謀之積極證據，故核被告所為，係犯刑
    法第30條第1 項、第339 條之2 第1 項之幫助以不正方法由
    自動付款設備取得他人之物罪，應依同法第30條第2 項之規
    定，減輕其刑。檢察官認被告係犯幫助詐欺取財罪，容有誤
    會，惟聲請簡易判決處刑之基本社會事實同一，聲請簡易判
    決處刑法條應予變更。爰審酌被告提供帳戶供犯罪成員使用
    ，致犯罪成員操作語音轉帳系統，而取得款項，影響被害人
    之權益甚鉅，行為實有不當；惟念其係幫助犯，不法及罪責
    內涵較低，被害人受騙金額雖甚高，然被告因所為本件幫助
    犯行所獲利益僅有3,000 元等一切情狀，量處如主文所示之
    刑，並依修正前刑法第41條第1 項前段規定，諭知易科罰金
    之折算標準。
四、公訴意旨復以：被告另連續於如附表所示之時間、地點，將
    其所有如附表所示金融機構開設之帳戶（開戶日期及帳號均
    如附表所載）領取之存摺、金融卡，以如附表所示之代價，
    連續出售並交付予該真實姓名年籍不詳之成年男子，而容任
    詐欺集團成員使用上開帳戶以遂行犯罪，因認被告此部份犯
    行亦涉犯刑法第30條第1 項、第339 條第1 項之幫助詐欺取
    財罪嫌等語。惟查：
（一）按犯罪事實應依證據認定之，無證據不得認定其犯罪事實
      ，不能證明被告犯罪或其行為不罰者，應諭知無罪之判決
      ，刑事訴訟法第154 條第2 項及第301 條第1 項分別定有
      明文。另按在訴訟上用以證明事實之證據，須於通常一般
      之人均不致於有所懷疑，而得確信其為真實之程度者，始
      得據以為有罪之認定；倘其證明尚未達到此一程度，而有
      合理之懷疑存在，致使無從為有罪之確信時，即應為無罪
      之判決（最高法院76年臺上字第4986號判例要旨參照）；
      又刑法上之幫助犯，以正犯已經犯罪為構成要件，故幫助
      犯無獨立性，如無他人犯罪行為之存在，幫助犯即無由成
      立（最高法院60年臺上字第2159號判例要旨參照）。
（二）被告雖坦承於如附表所示時地，將如附表所示帳戶存摺，
      出售給真實姓名、年籍不詳之成年男子，並有如附表所示
      帳戶之開戶資料在卷可參，然如附表所示帳戶是否被利用
      為詐欺犯罪等情，均未見檢察官提出證據證明，且遍查全
      卷亦無任何積極證據證明，是既無證據證明正犯構成詐欺
      取財犯行，則依前揭說明，既無正犯存在，本院自難僅憑
      被告販賣提供如附表所示帳戶資料，即遽認被告另有幫助
      詐欺之犯行。
（三）綜上所述，本件公訴人提出之證據，並不足以認定被告有
      何幫助詐欺取財犯行，此外，復查無他證據足資證明被告
      有公訴人所指之犯行，此部分不能證明被告犯罪，依法原
      應為無罪判決之諭知，惟公訴人認此部分，與前開聲請簡
      易判決處刑部分，有廢止前連續犯之裁判上一罪關係，爰
      不另為無罪之諭知，併此敘明。
據上論斷，應依刑事訴訟法第452 條、第299 條第1 項前段、第
300 條，刑法第2 條第1 項前段、第339 條之2 第1 項、第30條
第2 項，修正前刑法第41條第1 項前段，廢止前罰金罰鍰提高標
準條例第2 條，現行法規所定貨幣單位折算新臺幣折算條例第2
條，判決如主文。
本案經檢察官丙○○到庭執行職務。
中　　華　　民　　國　　96　　年　　5 　　月　　17　　日
                  刑事第十三庭  審判長法　官  方百正
                                      法  官  方錦源
                                      法  官  戴韻玲
以上正本證明與原本無異。
如不服本判決，應於判決送達後10日內，向本院提出上訴狀。
中　　華　　民　　國　　96　　年　　5 　　月　　17　　日
                                      書記官  李春慧
附錄法條
刑法第339條之2第1項
意圖為自己或第三人不法之所有，以不正方法由自動付款設備取
得他人之物者，處3年以下有期徒刑、拘役或1萬元以下罰金。
附表：
 ┌────────┬─────┬──────────┬───┬───────┬───┐
 │ 時  間         │  地  點  │開戶之金融機構      │ 開戶 │   帳    號   │ 代價 │
 │                │          │                    │ 日期 │              │      │
 ├────────┼─────┼──────────┼───┼───────┼───┤
 │94年5 月至9 月間│不詳      │安泰商業銀行鳳山分行│91.1.1│ 00000000000  │3000元│
 │某日            │          │                    │      │              │      │
 ├────────┼─────┼──────────┼───┼───────┼───┤
 │94年9 月間某日  │高雄縣新富│中華郵政股份有限公司│91.7.2│局號：0000000 │5000元│
 │                │郵局對面  │新富郵局            │      │帳號：0000000 │      │
 └────────┴─────┴──────────┴───┴───────┴───┘
